【裁判字號】    98,交簡上,206
【裁判日期】    981126
【裁判案由】    過失傷害
【裁判全文】
臺灣板橋地方法院刑事判決           98年度交簡上字第206號
上  訴  人
即  被  告  甲○○
上列上訴人即被告因過失傷害案件，不服本院98年度交簡字第 3
070 號中華民國98年7 月28日第一審判決（聲請簡易判決處刑案
號：98年度調偵字第900 號），提起上訴，本院管轄之第二審合
議庭判決如下：
    主  文
上訴駁回。
    事  實
一、甲○○於民國九十七年十二月二十二日下午一時許，駕駛車
    牌號碼七九九一─GU號自用小客車，沿臺北縣鶯歌鎮○○街
    一二一號前往鶯桃路方向之路邊停車格駛出，擬迴轉至對向
    車道即往國華路方向，本應注意汽車迴轉時，應看清無來往
    車輛，始得迴轉。又依當時天候陰、日間自然光線、柏油路
    面乾燥、無缺陷、無障礙物、視距良好，客觀上亦無不能注
    意之情事，竟疏未注意，貿然由該處逕行迴轉而駛入對向車
    道。適有乙○○騎乘車牌號碼NS八─七五七號普通重型機車
    搭載丙○○，行駛在對向車道亦駛抵該處，見甲○○駕駛車
    輛突自停車格逕行迴轉，乙○○立即煞車閃避，雖未與甲○○所駕駛之車輛發生碰撞，惟仍因重心不穩而人車倒地，致
    乙○○受有左膝蓋擦挫傷之傷害，丙○○則受有左腳掌距骨
    骨折及左腳挫傷之傷害。甲○○肇事後，犯罪未被有偵查權
    之公務員或機關發覺前，即向據報到場處理之臺北縣政府警
    察局三峽分局鶯歌分駐所警員表明係肇事車輛之駕駛人而自
    首，並進而接受裁判。
二、案經乙○○、丙○○訴由臺北縣政府警察局三峽分局報請臺
    灣板橋地方法院檢察署檢察官偵查後聲請簡易判決處刑。
    理  由
壹、程序方面：
    本件認定事實所引用之卷證資料，並無證據證明係公務員違
    背法定程序所取得，又檢察官、被告於本院準備程序及審判
    期日時均表示同意作為證據而不予爭執，且迄至言詞辯論終
    結前亦未再聲明異議，依刑事訴訟法第一百五十九條之五第
    一項之規定，本件認定事實所引用之證據，縱屬傳聞證據而
    不符刑事訴訟法第一百五十九條之一至第一百五十九條之四
    之規定者，仍均有證據能力。
貳、實體方面：
一、訊據被告甲○○矢口否認有何過失傷害犯行，辯稱：伊於迴
    轉時見告訴人乙○○騎乘機車疾駛而來，遂停車讓乙○○通
    過，係因乙○○車速太快，又回頭與搭載之告訴人丙○○聊
    天，反應不及，才會於煞車後，重心不穩而倒地受傷，伊並
    無過失云云。經查：
（一）被告於前揭時、地駕駛上開自用小客車迴轉至對向車道之
      際，見對向車道有告訴人乙○○騎乘前開機車搭載丙○○
      亦行至該處而將車煞停，乙○○亦因此緊急煞車並閃避，
      於閃過被告前揭車輛後，因重心不穩而人車倒地之事實，
      業據被告於警、偵訊及本院審理時供承在卷，核與告訴人
      丙○○於警詢時及證人即告訴人乙○○於警、偵訊及本院
      審理時具結證述之情節大致相符，且有道路交通事故現場
      圖一紙、道路交通事故調查報告表二紙、現場及車輛照片
      十幀附卷可資佐證，此部分之事實，首堪認定。
（二）按汽車迴車前，應暫停並顯示左轉燈光或手勢，看清無來
      往車輛，並注意行人通過，始得迴轉，道路交通安全規則
      第第一百零六條第一項第五款定有明文，此為汽車駕駛人
      應盡之注意義務。而依卷附道路交通事故調查報告表之記
      載，本件交通事故發生時，天候陰，日間自然光線、柏油
      路面乾燥無缺陷、無障礙物、視距良好，當無不能注意之
      情事。又被告於警詢時即自承：伊從永明街一二一號附近
      停車格將車輛發動向左迴轉駛出，往國華路方向行駛等語
      ，核與告訴人丙○○於警詢時陳稱：被告駕駛自用小客車
      很快速地由永明街往鶯桃路方向停車格朝左（往國華路方
      向）迴轉等語、證人即告訴人乙○○於警、偵訊及本院審
      理中具結證述：被告從停車格突然迴轉等語，大致相符。
      另被告於警詢及本院審理中自承：伊從停車格要出來迴轉
      時有注意後方的來車，迴轉至道路分向線時，始看到告訴
      人騎乘機車行駛在對向車道，且告訴人在距伊尚有十五公
      尺處即在煞車等語（見偵查卷第三頁、第三十一頁背面、
      第三十二頁），足見被告將車輛自停車格一駛出即直接迴
      轉至對向車道，並非自停車格駛出後，在其行駛車道之適
      當位置暫停，並看清無來往車輛，始行迴轉。此觀諸卷附
      現場圖及照片所示，前揭地點道路分向線二側各僅一條車
      道，車道外側各劃設有停車格，而被告所駕駛之前揭自用
      小客車最後停止在二車道分向線上，車頭至左前輪之前段
      車身俱已佔至對向車道，車尾則尚在停車格白線上自明（
      見偵查卷第二十頁、第二十一頁），由是可知被告上開駕
      駛行為，已與上開規定有違。被告一再辯稱：伊未貿然迴
      轉云云，即難採信。再者，被告駕駛車輛本應看清無來往
      車輛後，迴轉至對向車道，詎被告無視於對向車道有告訴
      人騎乘機車而來，竟突自路旁停車格逕向左迴轉，復佔據
      對向部分車道，致對向之告訴人乙○○須於緊迫之時間與
      有限迴避空間，立即為煞車與閃避反應，是證人乙○○於
      歷次偵、審程序證稱：看到被告突然從停車格駛出即迴轉
      ，馬上閃避並緊急煞車致車身不穩而跌倒等語，尚屬有據
      ，而堪採信，被告一再辯稱自己已停車，未與告訴人所騎
      乘之機車發生碰撞，伊並無過失云云，洵無足取。
（三）參以告訴人乙○○所騎乘之機車與被告駕駛之車輛並未碰
      撞，且乙○○所騎乘之機車係於煞車及閃過被告車輛後，
      始因重心不穩而倒地一節，為被告所不爭執，復經證人乙○○於本院審理中具結證述明確，又現場亦未留有告訴人
      乙○○騎乘機車之煞車痕，亦有前揭現場圖在卷可查，此
      外，復無其他積極事證足以證明告訴人乙○○騎乘機車有
      何被告所指行車時速至少七十公里、回頭與後座友人聊天
      始閃避不及之情，被告於本院審理時空言辯解：係告訴人
      乙○○車速過快又未注意車前狀況，始自行跌倒，本件交
      通事故與其駕駛行為無關云云，均乏相關事證以實其說，
      顯屬事後飾卸之詞，不足採憑。
（四）告訴人乙○○、丙○○因本件交通事故受有前述傷害，業
      據告訴人丙○○於警詢時、告訴人乙○○於警偵訊、審理
      中證述無訛，並有財團法人恩主公醫院診斷證明書二件存
      卷為憑（見偵查卷第十一頁、第十二頁），告訴人受傷情
      形核與前揭認定機車倒地情形相當，從而，被告於前揭時
      、地駕駛車輛，未看清來往車輛，逕行迴轉而肇事，致告
      訴人受傷，被告之過失及其過失行為與告訴人受傷結果間
      之相當因果關係，均臻明確，被告之過失傷害犯行，堪予
      認定。另被告駕駛車輛自停車格駛出後，疏於注意，逕行
      迴轉至對向車道，且車頭已超越分向線，駛入對向車道後
      ，始發現告訴人乙○○騎乘機車行駛而來，致告訴人乙○○因欲煞停及閃避致重心不穩而人車倒地，業經本院認定
      如上，依上開證據資料已足認定被告前揭過失傷害犯行，
      被告於本院審理中聲請傳喚證人林永輝、李麗淑，欲證明
      其於迴轉時確有打方向燈，且見告訴人機車駛至時，即停
      車讓告訴人通過，均不足卸免其責，是此部分之聲請，核
      無必要，應予駁回，併此敘明。
二、核被告所為，係犯刑法第二百八十四條第一項前段之過失傷
    害罪。被告肇事後，於尚不知何人肇事之臺北縣政府警察局
    三峽分局鶯歌分駐所警員前往處理時，當場承認為肇事車輛
    之駕駛人，有該分局道路交通事故肇事人自首情形紀錄表一
    份在卷可佐（見偵查卷第十八頁），係對於未發覺之罪自首
    而受裁判。原審以被告所犯過失傷害罪事證明確，予以論罪
    ，又被告以一過失行為，致告訴人乙○○、丙○○二人受傷
    ，為一行為觸犯數罪名之同種想像競合犯，論以一罪。並依
    刑法第六十二條前段規定減輕其刑，復經審酌被告駕駛自用
    小客車於道路上迴轉時，未看清對向有無車輛駛至即貿然迴
    轉，致由告訴人乙○○所騎乘，搭載告訴人丙○○之重型機
    車見狀後雖緊急煞車，卻因此重心不穩而人車倒地之過失程
    度、被告犯後否認犯行之態度，及其品行、智識程度、告訴
    人所受傷勢等一切情狀，量處拘役四十日，如易科罰金，以
    新臺幣一千元折算一日，其認事用法，均無違誤，量刑亦稱
    妥適。上訴人即被告猶執陳詞，否認犯罪，求予撤銷改判，
    為無理由，應予駁回。
據上論斷，應依刑事訴訟法第四百五十五條之一第一項、第三項
、第三百六十八條，判決如主文。
本案經檢察官蘇逸修到庭執行職務。
中    華    民    國    98    年    11    月    26    日
              刑事第八庭      審判長法  官  陳  鴻  清
                                    法  官  朱  嘉  川
                                    法  官  劉  安  榕
上列正本證明與原本無異。
本件不得上訴。
                                    書記官  陳  盈  真
中    華    民    國    98    年    11    月    26    日
中華民國刑法第284條
（過失傷害罪）
因過失傷害人者，處 6 月以下有期徒刑、拘役或 5 百元以下罰
金，致重傷者，處 1 年以下有期徒刑、拘役或 5 百元以下罰金
。
從事業務之人，因業務上之過失傷害人者，處1 年以下有期徒刑
、拘役或1 千元以下罰金，致重傷者，處3 年以下有期徒刑、拘
役或2 千元以下罰金。


司法院資訊處製作；財團法人民間司法改革基金會備份。
